【裁判字號】    89,簡,5
【裁判日期】    890922
【裁判案由】    給付貨款
【裁判全文】
臺灣高雄地方法院民事判決  八十九年度簡字第五號
    原      告  肯一鋼鐵企業有限公司
    法定代理人  乙○○○
    被      告  趙壹營造工程股份有限公司
                          設高.
    法定代理人  甲○○    住高.
    訴訟代理人  康進益律師
                王國論律師
右當事人間請求給付貨款事件，本院判決如左：
    主    文
被告應給付原告新台幣肆拾玖萬肆仟零柒拾捌元，及自民國八十九年六月十日起至清
償日止，按年息百分之五計算之利息。
訴訟費用由被告負擔。
本判決於原告以新台幣壹拾陸萬伍仟元為被告供擔保後，得假執行；但被告於假執行
程序實施前，得以新台幣肆拾玖萬肆仟零柒拾捌元為原告預供擔保後，得免為假執行
。
    事    實
甲、原告方面：
  一、聲明：求為判決除假執行擔保金額外，如主文所示。
  二、陳述：緣被告承造位於高雄市果峰之「翠華國宅」專案工程，遂自民國八十六
      年間起，陸續向原告訂購鋼筋建材，雙方言明由原告將貨物送交被告上開工地
      後，於當月二十日為該月貨款之結算日，而結算方式以原告開具當期之統一發
      票交付被告時，被告即應以現金或期票為給付；嗣原告於八十六年三月一日、
      三月八日及同年月二十七日依約如數交付被告訂購之鋼筋數批，並由在工地現
      場之被告公司人員簽收無誤，俟屆上開請款日，原告持八十六年三月份金額計
      新台幣（下同）四十九萬四千零七十八元之統一發票前往請款時，被告竟拒絕
      承認該筆貨款，惟前開貨款之貨物，均已送交至被告上開之工地，而被告卻不
      給付貨款，屢經催討，被告均未置理，為此爰依民法第三百六十七條買賣價金
      請求權之規定，提起本件訴訟。
  三、證據：提出統一發票二紙、帳薄一份、發貨單六張為證，並聲請訊問證人陳沂
      郁及陳沂。
乙、被告方面：
  一、聲明：請求駁回原告之訴，如受不利判決，願供擔保免為假執行。
  二、陳述：被告承攬之高雄市果峰「翠華國宅」確有向原告訂購鋼筋，期間應自八
      十五年間起，而非原告所言係自八十六年起，且其總金額高達五千七百餘萬元
      ，原告於今始執其中一個月如起訴狀之些微貨款起訴，已啟人疑竇，近六千萬
      元之款項均已付訖，何須獨欠此些微金額未付。又被告將原告當初之請領單據
      全部檢視，相互比對，即發現原告卷附之發貨單均無受貨人簽收，此與被告均
      有付款之發貨單即完全不符，且貨如已送至工地，豈會無人簽收。是本件應係
      原告公司作業有誤，被告既未收受貨品，即無給付價金之義務，是原告之訴為
      無理由，應予駁回。
  三、證據：提出發貨單及出貨單各二紙為證。
    理    由
一、本件原告主張被告承攬高雄市果峰「翠華國宅」工程，於八十六年間起向原告陸
    續訂購鋼筋，雙方約定貨至工地後，於當月二十日為該月貨款之結算日，而結算
    方式以原告開具當期之統一發票交付被告時，被告即應以現金或期票為給付；嗣
    原告依約於八十六年三月一日、八日及二十七日如數交付被告訂購之鋼筋數批，
    俟屆期原告持八十六年三月份之統一發票（金額計四十九萬四千零七十八元）前
    往請款時，被告竟拒絕承認該筆貨款，惟前開貨款之貨物，原告均已將貨物送至
    被告上開之工地，為此爰依民法第三百六十七條之規定，提起本件訴訟。被告則
    以：其所承攬之「翠華國宅」工程確有於八十五年間起向原告訂購鋼筋，惟總金
    額高達五千七百餘萬元，均已付訖，被告豈會獨欠此小筆金額未付；又被告將原
    告起訴卷附之發貨單與其當初之請領單據相互比對，前者均無受貨人之簽收，與
    被告後者之文件不符；且發貨單亦無被告人員之簽收，本件貨物應未送至被告前
    開工地，故應係原告公司內部之作業疏失，從而被告既未收受貨物，自無給付價
    金之義務等語，資為抗辯。
二、本件兩造就被告因承攬前述「翠華國宅」工程，於八十五年間起向原告陸續訂購
    鋼筋，雙方約定貨至工地後，於當月二十日為該月貨款之結算日，而結算方式以
    原告開具當期之統一發票交付被告時，被告即應以現金或期票為給付之事實，有
    兩造提出統一發票、帳薄及發貨單為證，且兩造就此均不為爭執，自堪信為真實
    。惟原告主張其依約於八十六年三月一日、八日及二十七日分別如數交付被告訂
    購之鋼筋數批，俟原告持八十六年三月二十七日開立當月份統一發票（金額計四
    十九萬四千零七十八元）前往請款時，被告竟拒絕承認該筆貨款，惟前開貨款之
    貨物，原告均已將貨物送至被告上開之工地，故被告積欠其上開價金未付之事實
    ，則為被告否認有收受前開貨物，並以前揭情詞置辯。經查：
    （一）本件被告爭執之重點僅為前述系爭貨物是否有送至被告工地，至於系爭貨
          物之價款及是否業已支付之事實，並不爭執，從而本院本於上述之認定，
          以及原告提出之發貨單及統一發票之記載，堪認原告前述之主張為真實，
          先予敘明。
    （二）依被告提出發貨單及出貨單觀之，其上雖均有受貨人之簽名，惟就前者發
          貨單之日期均記載為八十四年十月二十七日，與被告承認兩造本件交易之
          期間係始自八十五年間，尚不相符，故無從為有利於被告認定之依據；其
          次，就後者出貨單而言，被告僅提出二紙，而依原告自承之交易金額達五
          千七百餘萬元推算，兩造本件交易期間之單據，必定不在少數，而被告僅
          能提出二紙經被告人員簽收之單據，以證明原告交付之鋼筋，均須經被告
          之簽收，始謂業已送達至被告上開工地，其中已有令人質疑之處；又依社
          會通常之交易慣例，貨物如已送至買方處所，通常買方會簽名確認，惟尚
          不能以未經買方簽名確認之發貨單，即當然肯定系爭貨物未送至買主，因
          交易型態可能隨當事人主、客觀因素之變易而有所更動，被告尚不能以原
          告所提出之發貨單上無被告之簽收，而當然認定原告系爭鋼筋未交付予被
          告，故本件應確定者，端係系爭鋼筋是否確有送至被告前述工地。
    （三）而依證人陳沂郁、陳沂即運送系爭鋼筋之司機分別證述：「（貨是否有
          送到被告處，是何人所送？貨單上簽名是否你們所簽？）八十六年三月一
          日的貨是我送的，確是我簽名的（陳沂郁）。八十六年三月八日、八十六
          年三月二十七日的貨是我送的，因為我就住在附近，貨是送到被告翠華國
          宅的工地，貨是被告的職員陳天祥所簽收，工地的人都叫他黑松（陳沂
          ）。」是由上述證人之證述可知，系爭鋼筋確實送至被告之前開工地，被
          告前揭辯解，尚不足採；至於被告另辯稱兩造前開工地之交易總金額達五
          千七百餘萬元，豈會僅有系爭些微金額未付及本件應係原告內部作業之疏
          失云云，僅為抽象臆測之詞，未能舉出實證，以供本院審酌，尚難據此而
          否認原告貨物有送至被告前述工地之事實，核不足採。
三、按買受人對於出賣人有交付約定價金及受領標的物之義務，民法第三百六十七條
    定有明文。本件原告就系爭貨物確實有送至被告「翠華國宅」工地，已如前述，
    而系爭貨物之價款尚未支付予原告，從而原告依前揭法條之規定，請求被告給付
    貨款四十九萬四千零七十八元，及自起訴狀繕本送達之翌日即八十九年六月十日
    起至清償日止，按年息百分之五計算之法定遲延利息，即屬正當，應予准許。
四、兩造均陳明願供擔保，以代釋明，聲請宣告假執行及免為假執行，均核無不合，
    爰各酌定相當之擔保金額，併准許之。
五、結論：原告之訴為有理由，依民事訴訟法第七十八條、第三百九十條第二項、第
    三百九十二條，判決如主文。
中      華      民      國    八十九    年      九      月    二十二    日
                              臺灣高雄地方法院民事第二庭
~B法      官  吳為平
右為正本係照原本作成。
如不服本判決，應於送達後廿日內，向本院提出上訴狀並表明上訴理由，如於本
判決宣示後送達前提起上訴者，應於判決送達後十日內補提上訴理由書（須附繕本）。
中      華      民      國    八十九    年      九      月    二十二    日
~B法院書記官  蔡進吉


司法院資訊處製作；財團法人民間司法改革基金會備份。
